【裁判字號】    98,家聲,78
【裁判日期】    981124
【裁判案由】    變更子女姓氏
【裁判全文】
臺灣基隆地方法院民事裁定              98年度家聲字第78號
聲  請  人  乙○○
            甲○○
上  一  人
法定代理人  丁○○
利害關係人  丙○○
上列當事人間聲請變更子女姓氏事件，本院裁定如下：
    主  文
准予變更聲請人乙○○、甲○○之姓氏為母姓「陳」。
程序費用新臺幣壹仟元由聲請人負擔。
    理  由
一、按父母離婚或夫妻之一方曾未盡扶養義務滿二年，且有事實
    足認子女之姓氏對其有不利之影響時，父母之一方或子女得
    請求法院宣告變更子女之姓氏為父姓或母姓，此觀諸民法第
    1059條第5項第1款及第4款規定即明。
二、本件聲請意旨略以：利害關係人即聲請人之父丙○○與母丁○○於民國90年 5月28日離婚，並約定聲請人乙○○之監護
    人為利害關係人丙○○，聲請人甲○○之監護人則為母親丁○○，後因利害關係人丙○○酗酒後常毆打聲請人乙○○，
    聲請人乙○○遂向法院聲請改定監護人為母親丁○○，之後
    利害關係人丙○○即未與聲請人乙○○聯絡，近日聲請人乙○○退伍，利害關係人丙○○突要求聲請人乙○○前往馬祖
    工作，聲請人日薪約新臺幣（下同）2,000元，惟利害關係
    人丙○○常藉口支付水電、房租或伙食等費用，取走聲請人
    之薪資，甚於公開場合指責聲請人乙○○未認真工作並加以
    羞辱，致其名譽受損，自尊心受創。而自甲○○之丙○○與
    丁○○離婚後，丙○○未曾與聲請人甲○○聯絡，未盡養護
    照顧之義務，其對於聲請人未盡扶養義務已滿二年，對聲請
    人有不利之影響，為此依民法第1059條之第5項第1款及第5
    款之規定聲請准予將其姓氏變更為母姓「陳」等語。
三、經查：聲請人上開主張，業據其提出戶籍謄本為證，且相對
    人經本院合法通知而未到庭，亦未提出書狀為任何陳述，堪
    認聲請人之主張為真實。本院審酌聲請人雖從父姓「李」，
    利害關係人於擔任聲請人乙○○之監護人期間，對其公開指
    責、羞辱，致其受有心理上創傷，自對其有不利之影響，甚
    於法院改定聲請人乙○○之監護人為母親丁○○後，聲請人
    乙○○及甲○○均由其母負擔照顧責任，利害關係人未曾關
    心聲請人乙○○及甲○○之生活，長久未保護教養乙○○及
    甲○○，關係業已疏離，本院認保留原來姓氏對聲請人二人
    有不利之影響，則聲請人之請求，核與前揭法律規定尚無不
    合，應予准許，爰宣告變更乙○○、甲○○之姓氏為母姓「
    陳」。
四、依非訟事件法第21條第1項，裁定如主文。
中    華    民    國    98    年    11    月    24    日
                  家事法庭法  官  王翠芬
以上正本係照原本作成。
如對本裁定抗告，應於本裁定送達後10日內，向本院提出抗告狀
，並繳納抗告費新臺幣1000元，抗告於本院合議庭。
中    華    民    國    98    年    11    月    24    日
                          書記官  林建清


司法院資訊處製作；財團法人民間司法改革基金會備份。
